【裁判字號】    92,交抗,561
【裁判日期】    920609
【裁判案由】    違反道路交通管理處罰條例
【裁判全文】
臺灣高等法院交通事件裁定                        九十二年度交抗字第五六一號
    抗  告  人
    即受處分人  甲○○
右抗告人因違反道路交通管理處罰條例案件，不服臺灣臺北地方法院九十二年度交聲
字第一八三號，中華民國九十二年四月三十日裁定，提起抗告，本院裁定如左：
    主  文
抗告駁回。
    理  由
一、按道路交通管理處罰條例第五十六條第一項第六款規定：「汽車駕駛人停車時，
    有左列情形之一者，處新臺幣六百元以上一千二百元以下罰鍰：：：六、不依順
    行方向，或不緊靠道路右側，或併排停車，或單行道不緊靠路邊停車者」，在法
    文之立法體例上於同一款中雖列舉有四種不同型態之違規臨時停車行為，惟鑒於
    併排臨時停車對於交通行車秩序之妨礙較其他三種違規停車之事由來的重大，所
    以行為人如係駕駛汽車併排臨時停車，不問其有無在舉發通知單上所載之應到案
    日期前到案，均一律對該行為人處一千二百元之罰鍰，違反道路交通管理事件統
    一裁罰基準表定有明文。
二、抗告人即受處分人甲○○所有之車牌號碼二四二─ＬＦ號營業用小客車，於民國
    九十一年八月十五日下午五時二十三分許，在臺北市○○○路一九八號前道路上
    併排停車，為臺北市政府警察局交通警察大隊大同分局警備隊警發現，除以拍照
    之方式採證外，並以受處分人所有該輛汽車有違反前揭道路交通管理處罰條例第
    五十六條第一項第六款規定之行為掣單舉發。嗣將舉發通知單送達於受處分人後
    ，受處分人雖於舉發通知單上所載之應到案日期前向原處分機關提出申訴，經原
    處分機關請舉發單位調查結果，仍認受處分人有於前揭路段併排停車之行為，原
    處分機關乃依道路交通管理處罰條例第五十六條第一項第六款及違反道路交通管
    理事件統一裁罰基準表之規定，於九十二年一月二十四日裁處受處分人罰鍰一千
    二百元。
三、受處分人對於右揭時地駕駛前開車輛行經該處併排停車之事實雖不否認，核與卷
    內之採證照片（見原審卷第十七頁）顯示之情節相符，雖據辯稱：其駕車行經該
    路段時，因車輛溫度急速上升，便即刻關掉引擎，滑行至該處，當天路邊停滿車
    輛，無法靠邊，造成併排，其乃下車跑到路邊商家去要水，要加水到水箱內，詎
    遭警拍照舉發云云，並且提出修車請款單、送貨單等為憑。然查：證人即開單告
    發受處分人之警員王炳輝於原審以具結擔保其供述之真實性並在負擔偽證罪之心
    理處罰狀態下證稱：「車子如有故障，會有明顯標示，如設立故障標示或把車廂
    打開，但舉發照片內並沒有這樣的情形」等語（見原審卷第二八頁）。至受處分
    人所稱當日因所駕車輛溫度急速上升，故緊急停車向路邊商家要水，欲加到水箱
    內等情，雖證人即修車廠負責人吳錫湖於原審證稱：受處分人提出之修車單據是
    其經營之汽車保修場所出具，該車輛因溫度過高，冷氣散熱風扇壞掉，壞掉會有
    溫度過高之情況，發生縮缸現象，車輛需要停路邊加水在水箱裡等語（見原審卷
    第三九頁）。惟按汽車駕駛人本有妥善維護車輛之責，於車輛故障時，依道路交
    通管理處罰條例第五十九條規定，有移置於無礙交通之處，或於移置前在車輛前
    後適當地點樹立車輛故障標誌之義務，否則得裁罰新臺幣一千五百元以上三千元
    以下之罰鍰。而受處分人當日並未在車輛前後樹立車輛故障標誌，有舉發照片足
    憑，並經其自承在卷（見原審卷第二九頁），且縱當日受處分人駕駛之車輛確有
    故障情事，惟其未盡保養車輛之責，又未在車輛前後樹立車輛故障標誌，難認受
    處分人對於違規併排停車無可歸責，是受處分人併排停車之違規行為，堪以認定
    。
四、抗告意旨略以：汽車違反道路交通管理事件，必須當場不能或不宜攔停時，始得
    以逕行舉發之方式舉發，顯然本件警員以逕行舉發方式而不當場開單，並不合法
    。且警員王炳輝於原審作證時對於當日舉發之經過稱已不記得，實難認逕行舉發
    合於規定。又警員執勤態度應和藹懇切，警員拍照舉發後迅即離開現場，根本不
    理會受處分人想要上前說明，所為舉發行為益難令人甘服。而駕駛人雖有維護車
    輛之責，但上開故障情形為一般維護行為所無法預料，不應予以裁罰。
五、按道路交通管理處罰條例第七條之二第一項第三款規定：「汽車駕駛人之行為有
    左列情形之一，當場不能或不宜攔截製單舉發者，得對汽車所有人逕行舉發處罰
    ：三、違規停車而駕駛人不在場」。依舉發照片所見，受處分人當時確不在車內
    ，則警員對於受處分人違規行為逕行舉發，於法並無不合。至警員是否和藹懇切
    ，乃其執勤態度之問題，與受處分人違規事實之認定並無關係。又受處分人即或
    因所駕車輛臨時有問題而停在該處，亦應遵守相關規定，不得藉此不受上開不得
    併排停車之規範。
六、綜上所述，受處分人確有在前述時地併排停車之違規行為，逕行舉發於法亦無不
    合，原審因而認原處分機關依前揭規定，裁處受處分人罰鍰一千二百元，核無違
    誤，據以駁回受處分人異議之聲明，經核並無不合。抗告人所提抗告，為無理由
    ，應予駁回。
據上論結，應依道路交通案件處理辦法第二十六條、刑事訴訟法第四百十二條，裁定
如主文。
中      華      民      國    九十二    年      六      月      九      日
                              臺灣高等法院交通法庭
                                  審判長法  官  楊  照  男
                                        法  官  陳  炳  彰
                                        法  官  王  詠  寰
右正本證明與原本無異。
不得再抗告。
                                        書記官  駱  麗  君
中      華      民      國    九十二    年      六      月      九      日


司法院資訊處製作；財團法人民間司法改革基金會備份。
